臺灣桃園地方法院民事裁定　　　　　　　 96年度抗字第188號
抗　告　人　甲○○
相　對　人　大眾商業銀行股份有限公司
　　　　　　　　　　　　地下1.
法定代理人　乙○○
訴訟代理人　丙○○
上列當事人間聲請拍賣抵押物事件，抗告人對於民國96年9 月20
日本院簡易庭96年度拍字第2240號第一審裁定提起抗告，本院裁
定如下：
    主  文
抗告駁回。
抗告程序費用新台幣壹仟元由抗告人負擔。
    理  由
一、按抵押權人，於債權已屆清償期，而未受清償者，得聲請法
    院拍賣抵押物，就其賣得價金而受清償，民法第873 條第1
    項定有明文。
二、本件相對人主張：抗告人前於民國95年1 月12日以如原審裁
    定附表所示之不動產（下稱系爭不動產）為向相對人所負借
    款之擔保，設定本金最高限額新台幣（下同）4,420,000 元
    之抵押權（下稱系爭抵押權），經依法辦畢登記在案，茲因
    抗告人對其負債3,495,989 元（下稱系爭欠款），並已屆清
    償期而未為清償，爰提出他項權利證明書、抵押權設定契約
    書、借據、系爭不動產登記謄本各1 件為證（見原審卷第5
    頁至第20頁），聲請本院裁定准予拍賣抗告人所有系爭不動
    產，經本院簡易庭以96年度拍字第2240號受理並裁定准予拍
    賣在案。
三、本件抗告意旨略以：其目不識丁，平日與銀行素無往來，經
    收受鈞院通知查證後始知有本件債務，惟該筆借款簽名並非
    抗告人親簽，印文亦非抗告人印鑑章，該筆借款顯係偽造，
    依民法第111 條規定此法律行為無效，對抗告人不應生效，
    又抗告人從未到地政事務所辦理抵押權設定，此行為應係抗
    告人之女及女婿竊取抗告人所有權狀私下所為，抗告人完全
    不知情，此部分行為屬無效對抗告人亦不生效力，抗告人將
    另案提起告訴等語，為其抗告理由，並聲明：廢棄原裁定。
四、按抵押權人聲請拍賣抵押物之裁定，係屬非訟事件，祗須其
    抵押權已經依法登記，並依登記之清償期業已屆滿而未受清
    償時，法院即應為准許拍賣抵押物之裁定，如對於此項法律
    關係有爭執者，應由有爭執之人提起訴訟，以求解決，不得
    僅依抗告程序聲明其有爭執，並據為廢棄拍賣裁定之理由（
    最高法院58年台抗字第524 號、51年台抗字第269 號判例參
    照）。易言之，法院所為准駁拍賣抵押物之裁定，屬非訟事
    件裁定，無確定實體法上法律關係存否之性質，於債權及抵
    押權之存否，亦無既判力，為裁定之法院僅就抵押權人提出
    有關抵押權之文件為形式上之審查，無從審酌屬於實體上法
    律關係之事由，抗告法院亦僅得就拍賣抵押物事件為形式審
    查，不得審酌抗告人關於實體事項之抗辯。經核相對人聲請
    本院原審裁定准予拍賣抗告人所有之系爭不動產，業據其提
    出前揭證物為證，且系爭抵押權亦經依法登記在案，又相對
    人係在96年6 月12日系爭欠款未依約分期償付本息，抗告人
    依約已喪失期限利益，應即全部清償之同年9 月3 日為本件
    聲請，是原裁定法院據以准許相對人本件拍賣抵押物之聲請
    ，於法並無不合。且抗告人所執上開抗告理由，乃屬實體上
    爭執事項，揆諸上開法文及判例所示意旨，非本件抗告之非
    訟程序所得審究。從而，抗告人以上開理由提起本件抗告，
    為無理由，其抗告應予駁回。
五、結論：本件抗告為無理由，依非訟事件法第21條第2 項、第
    24條第1 項、第46條、495 條之1 第1 項、第449 條第1 項
    、第95條、第78條，裁定如主文。
中　　華　　民　　國　　96　　年　　11　　月　　 7　　日
                 民事第三庭   審判長法　官　汪智陽
                                    法　官　熊祥雲
                                    法　官　陳清怡
上列正本證明與原本無異
本裁定除以適用法規顯有錯誤為理由，並經本法院許可外，不得
再抗告。如提起再抗告，應於收受本裁定送達後10日內向本院提
出再抗告狀，並繳納再抗告費新臺幣1,000 元。
中　　華　　民　　國　　96　　年　　11　　月　　7 　　日
                                    書記官　王羽潔
